【裁判字號】    92,破,21
【裁判日期】    920404
【裁判案由】    
【裁判全文】
臺灣臺北地方法院民事裁定            九十二年度破字第二一號
    聲  請  人  第一商業銀行股份有限公司
    法定代理人  陳建隆
    相  對  人  景文昱筌科技開發股份有限公司
                            設台北市中山區○○○路○段一一四號四樓
    法定代理人  張萬利      住台北市中山區○○○路○段一一四號四樓
    相  對  人  昱筌建設股份有限公司
                            設台北縣蘆洲市○○街一五三巷三四號一樓
    法定代理人  張志平      住台北縣蘆洲市○○街一五三巷三四號一樓
    相  對  人  昱重科技開發股份有限公司
                            設台北市中山區○○○路○段一一四號九樓
    法定代理人  張萬利      住台北市中山區○○○路○段一一四號九樓
    相  對  人  昱重建設股份有限公司
                            設台北市中山區○○○路○段一一四號九樓
    法定代理人  張萬利      住台北市中山區○○○路○段一一四號九樓
    相  對  人  重陽企業股份有限公司
                            設台北市中山區○○○路○段一一四號六樓
    法定代理人  張萬利      住台北市中山區○○○路○段一一四號九樓
    相  對  人  昱翔建設股份有限公司
                            設台北縣新店市○○路九三號一樓
    法定代理人  張勤        住台北縣新店市○○路九三號一樓
右聲請人聲請宣告相對人破產事件，本院裁定如左：
    主      文
相對人景文昱筌科技開發股份有限公司、昱筌建設股份有限公司、昱重科技開發股份
有限公司、昱重建設股份有限公司、重陽企業股份有限公司、昱翔建設股份有限公司
破產。
    理      由
一、按，破產對債務人不能清償債務者宣告之；又破產除另有規定外，得因債權人或
    債務人之聲請宣告之，破產法第五十七條、第五十八條第二項分別定有明文。
二、本件聲請意旨：
    債務人是否具破產原因，非僅以其對單一聲請人負多少債務為斷，自應以債務人
    所負債務之總額與其全部資產作衡量，各債權人之債權數額當不影響其聲請債務
    人破產之權利。聲請人對於相對人具有約新台幣十餘億元債權：
    (1)緣訴外人新加坡昱重投資股份有限公司（下稱：借款債務人）於西元一九九六
      年（即民國八十五年）七月十九日，與聲請人國際金融業務分行、彰化商業銀
      行國際金融業務分行、高雄銀行國際金融業務分行、玉山商業銀行國際金融業
      務分行、台灣企業銀行國際金融業務分行等五家銀行，簽署聯貸合約書，向聲
      請人等借款美金四千五百萬元整，投資越南西貢大型遊樂場及商場之興建營運
      之用，聯貸銀行團並指定聲請人為代理銀行。相對人景文昱筌科技開發股份有
      限公司、昱筌建設股份有限公司、昱重科技開發股份有限公司、昱重建設股份
      有限公司、重陽企業股份有限公司、昱翔建設股份有限公司等六家公司同為連
      帶保證人，並於聯貸合約簽署時，簽發等額之本票以為保證。
    (2)簽約後，銀行團分別於西元一九九七年一月十五日及西元六月十一日，撥款美
      金一千七百三十二萬五千元及八百萬元予借款債務人，合計美金二千五百三十
      二萬五千元整。借款債務人應按月支付利息，但自西元二０００年（民國八十
      九年）一月十八日起即未繳付利息，計至西元二００三年一月十八日止，借款
      債務人積欠聲請人：
      本    金：美金25,325,000元。
      利    息：美金1,050,459元。
      依付命令計算之利息：自支付命令送達日起算（民國八十九年九月），至民
        國九十二年二月下旬，按年息百分之六計算之利息，為美金3,077,136元。
      合計：美金29,452,595元，折合新台幣十億餘元。且聲請人均已取得對相對人
      執行名義
    (3)債務人有停止支付之事實：
      西元二０００年七月十二日，聲請人催告相對人清償，並對相對人訴訟請求給
      付，然相對人迄今未償分文，足見相對人確有不能清償其債務之事實。依破產
      法第一條第二項，推定不能清償。
    (4)相對人之負債已超過其資本額：
      相對人六家公司實收資本額分別為：（以下未註明貨幣單位者，均為新台幣）
      景文昱筌科技開發股份有限公司：195,000,000元
      昱筌建設股份有限公司        ：130,000,000元
      昱重科技開發股份有限公司    ：100,000,000元
      昱重建設股份有限公司        ： 28,000,000元
      重陽企業股份有限公司        ： 20,000,000元
      昱翔建設股份有限公司        ： 75,000,000元
      合計資本額僅548,000,000元。
    (5)相對人之負債遠大於資產：
      對照聲請人向財政部台北市國稅局所查得相對人之財產總歸戶資料，相對人公
      司帳面資產為：
      景文昱筌科技開發股份有限公司：   48,483,348元
      昱筌建設股份有限公司        ：  291,350,128元
      昱重科技開發股份有限公司    ：    6,935,002元
      昱重建設股份有限公司        ：   95,020,408元
      重陽企業股份有限公司        ：            2元
      昱翔建設股份有限公司        ：   22,200,256元
      合計亦僅463,989,144元（約四億六千萬元），如全部變現亦不足以清償積欠
      聲請人之十億元債務。
    (6)上開資產絕大部分已設定抵押權予第三人、或遭查封或已拍賣變賣易主：
      景文昱筌科技開發股份有限公司：
        有五筆不動產，其中一至四筆不動產已分別設定地依順位抵押權予第三人亞
        億國際租賃股份有限公司、第二順位抵押權予第三人陳育琦，設定金額高達
        二千八百九十萬元，已無殘值；第五筆不動產亦早經拍賣拍定易主，已非該
        公司所有，故該公司資產約僅餘數萬元。
      昱筌建設股份有限公司：
        財產資料有六頁不動產明細，惟其中第三至五頁不動產已於八十九年間被寶
        島商業銀行查封；第六頁財產亦遭查封拍賣，至其他不動產大多數早經拍賣
        拍定易主，已非該公司所有，故該公司資產亦所剩無多。
      昱重科技開發股份有限公司：
        有四筆不動產，全部遭查封拍賣中，且已設定抵押權予華南銀行，設定金額
        高達三千一百萬元，顯已無殘值。
      昱重建設股份有限公司：
        該公司有六筆不動產，全部遭查封拍賣中，且已設定抵押權，設定金額高達
        幣三億八千五百萬元，顯已無殘值。
      重陽企業股份有限公司：
        並無有價值之財產。
      昱翔建設股份有限公司：
        有十四筆不動產，全部遭查封拍賣中，且已各分別設定五百七十七萬五千元
        、三千萬元、一千二百二十萬元之最高限額抵押權，顯已無殘值。
    相對人之債務遠逾其資產，故其不能清償債務甚明，相對人既具資產不足清償債
    務之破產原因，為此提出聯貸合約書、本票、撥款證明文件、債權證明文件、存
    證律師函及回證（以上均影本）、相對人公司變更登記事項抄錄本、相對人財產
    總歸戶等資料，聲請宣告相對人破產。
三、本院函請相對人表示意見但無法送達，此有送達回證可證。再者，依聲請人所提
    出公司資料，其中景文昱筌科技開發股份有限公司、重陽企業股份有限公司、昱
    翔建設股份有限公司均早為主管機關廢止公司登記；參酌聲請人所聲請人所提出
    聯貸合約書、本票、撥款證明文件、債權證明文件、存證律師函及回證、相對人
    公司變更登記事項抄錄本、相對人財產總歸戶等資料，應認聲請人主張為真實。
    本件聲請合於規定，應予准許，爰裁定如主文。
四、至於聲請人建議選任張秀夏律師為破產管理人一節。由於本院民事庭僅負責宣告
    破產與否，民事執行處負責後續程序；故有關破產管理人之指定、債權申報期間
    均由民事執行處另行決定。併此說明。
中      華      民      國    九十二    年      四      月      四      日
                                    民事第二庭法官    吳燁山
右為正本係照原本作成。
如對本裁定抗告，須於裁定送達後十日內向本院提出抗告狀。
中      華      民      國    九十二    年      四      月      四      日
                                        書  記  官    柯月英


司法院資訊處製作；財團法人民間司法改革基金會備份。
